臺北高等行政法院判決
　　　　　　　　　　　　　　　　　　 93年度訴字第02343號
　　　　　　　　　　　　　　　.
原　　　告　甲○○
被　　　告　臺北市政府社會局
代　表　人　薛承泰（局長）住同上
訴訟代理人　丁○○
　　　　　　丙○○
　　　　　　乙　○
上列當事人間因低收入戶事件，原告不服臺北市政府中華民國93
年5月28日府訴字第09302239700號訴願決定，提起行政訴訟。
本院判決如下：
　　主  文
原告之訴駁回。
訴訟費用由原告負擔。
　　事  實
一、事實概要：被告辦理台北巿低收入戶總清查，經審核結果，
    原告全戶每人每月平均收入超過台北巿93年度最低生活費用
    標準新臺幣（以下同）13,797元，乃以92年12月3日北市社
    二字第09242418000號函核定自93年1月起註銷原告全戶低收
    入戶資格，並經本巿萬華區公所將核定結果以92年12月29
    日北市萬社字第0036號函通知原告。原告不服，提起訴願，
    經訴願決定駁回，原告猶未甘服，遂向本院提起行政訴訟。
二、兩造聲明：
　(一)原告聲明：
    1.請求回復生活津貼2,290元並自中斷之日93年1月1日起補
      發。
    2.請求回復低收入戶之身分。
    3.訴訟費用由被告負擔。
  (二)被告聲明：
    1.駁回原告之訴。
    2.訴訟費用由原告負擔。
三、兩造之主張：
甲、原告主張：
  (一)台北市政府每月補助生活津貼2,290元，原係就榮民所領之
    13,50 0元差額計算方式發給，已受領多年，如今高齡80歲
    ，身體大不如前，不知何以取消有如大旱望雲霓之區區恩惠
    ，與原告同樣情形，而彼等卻能繼續受領，一市兩制需有人
    證事證，在此不便明列，怕株連他們權益，並非原告空口白
    話，只舉證金仁鎖一人即可知全貌。
  (二)關於低收入戶之身分，是政府舉出一堆法令，指原告資格不
    合，請問一個無產無業之老人，僅依靠輔導會發13,500元，
    又要付房租、水電費，能支撐得來嗎？如說原告娶一大陸女
    為妻並查出其有存款多少，詳情原告實不知，其亦從未對原
    告說，一般情形，以其年輕女子願嫁給一個台灣老頭，無非
    是想打工賺錢帶回大陸以養活其在大陸的子女，所以其不是
    永遠有這樣的存款，何況其至今仍未領有台灣地區身分證，
    不能算是落葉歸根，萬一其一去不歸，原告豈不是又孤單老
    人一個，所以不能指望其賺的錢拿來貼補家用，原告之所以
    娶其為妻僅僅以慰孤獨之心，此乃人之常情，請還原告低收
    入戶身份為要緊。
乙、被告主張：
  (一)原告（甲○○，13年6月24日出生），80歲，每月領有榮民
    院外就養金，每月收入以13,550元計。原告配偶（林芬芳
    58年5月3日出生），35歲，依91年財稅資料有薪資所得2筆
    及利息所得3筆，計236,239元，每月收入以19,687元計。另
    依91年財稅資料之利息收入換算利率以臺灣銀行提供之91年
    1月1日至91年12月31日1年期定期存款之平均固定利率（
    2.235%）推算，其存款本金為27, 964 元。
  (二)被告機關以原告全戶2人每月家庭總收入為33,237元，平均
    每人每月總收入為16,619元，超過93年度臺北市低收入戶家
    庭生活扶助標準（全戶平均每人每月總收入為13,797元），
    因收支比不符低收入戶規定，自93年1月起註銷原告全戶低
    收入戶資格，揆諸前揭規定，並無不合，原處分及訴願決定
    請予維持。
  (三)原告當時並未轉申請「中低收入戶津貼」，僅直接針對原來
    「低收入戶津貼」提起訴願救濟，故1月至8月「中低收入戶
    津貼」，仍礙難補發。
  (四)綜上所述，本件原告之訴為無理由，敬請　鑒核，依法駁回
    原告之訴。
　　理  由
一、按社會救助法第4條規定：「本法所稱低收入戶，係指家庭
    總收入平均分配全家人口，每人每月在最低生活費標準以下
    者。前項所稱最低生活費標準，由中央、直轄市主管機關參
    照中央主計機關所公布當地區最近一年平均每人消費支出百
    分之六十定之；直轄市主管機關並應報中央主管機關備查。
    」，第5條規定：「前條所稱家庭總收入應計算人口範圍如
    下：一、直系血親。但子女已入贅或出嫁且無扶養能力可資
    證明者，得不計算。二、同一戶籍或共同生活之旁系血親及
    負扶養義務之親屬。三、綜合所得稅列入扶養親屬寬減額之
    納稅義務人。」同法施行細則第二條規定：「本法第4條第1
    項所稱家庭總收入，指下列各款之總額：一、工作收入：依
    據其戶籍所在地直轄市政府或行政院勞工委員會訂定之各項
    職業收入計算標準核定之。二、資產之收益：包括動產及不
    動產之收益。三、其他收入：前2款以外非屬社會救助給付
    之收入。」同法第5條規定：「依本法第10條申請生活扶助
    者，其家庭總收入以外之財產總額超過中央主管機關或直轄
    市主管機關公告之當年度一定金額者，不予扶助。」。
二、本件係原告全戶每人每月平均收入超過本巿93年度最低生活
    費用標準13,797元，被告乃核定自93年1月起註銷原告全戶
    低收入戶資格。原告則不服，為如事實欄所載之主張。是本
    件應審究者厥為，被告自93年1月起註銷原告全戶低收入戶
    資格，是否有理。
三、經查：
  (一)原告與林芬芳於88年7月23日結婚，係夫妻關係；原告13 年
    6月24日出生，每月領有榮民院外就養金 13,550元計，原告
    配偶林芬芳，為大陸地區人士，依91年度財稅資料有薪資所
    得2筆計235,614元，利息所得三筆計 625元，平均每月所得
    為19,687元。原告全戶二人家庭總收入每月33,237元，平均
    每人每月家庭總收入為16,618元，此有原告戶籍資料、93年
    1月27日製表之91年度審查財稅資料明細等影本在卷可稽，
    且為原告所不爭執，洵堪認定。
  (二)台北市政府90年八月23日府秘二字第9010798100號公告：「
    主旨：公告本府主管業務委任事項，並自90年9月1日起生效
    。．．．公告事項．．．：四、本府將下列業務委任本府社
    會局，以該局名義執行之．．．（三）社會救助法中有關本
    府權限事項。．．．」，92年10月23日府社二字第09202526
    000號公告：「主旨：公告本巿93年度最低生活費標準暨低
    收入戶生活扶助等級。依據．．．：二、社會救助法施行細
    則第四條：『中央主管機關、直轄市政府依本法第4條第2項
    訂定之最低生活費標準，應於每年8月底前公告之。』公告
    事項：本巿93年度最低生活費標準訂為每人每月新臺幣臺萬
    參仟柒佰玖拾柒元整，．．．。」。查本件原告於92年度平
    均每人每月家庭總收入為16,618元，已如上述；是被告以原
    告全戶平均每人每月收入超過本均每人每月家庭93年度最低
    生活費標準13,797元，而註銷原告全戶低收入戶資格，依法
    自屬有據。
  (三)另「低收入戶津貼」與「中低收入戶津貼」係二種不同標準
    津貼補助，被告僅就申請人所提出「低收入戶津貼」或「中
    低收入戶津貼」之證明文件審核之；揆諸中低收入老人生活
    津貼發給辦法，並未就申請人申請依「低收入戶津貼」標準
    予以補助，如有不符，再就是否符合「中低收入戶津貼」標
    準予以核發之規定；本件原告當時並未轉申請「中低收入戶
    津貼」，僅直接針對原來「低收入戶津貼」提起訴願救濟，
    是被告否准補發原告1月至8月「中低收入戶津貼」，依法亦
    無違誤。
四、綜上所述，原處分依法並無不合，訴願決定予以維持，亦無
    違誤；原告請求撤銷原處分及訴願決定，並請求回復生活津
    貼2,290元並自中斷之日93年1月1日起補發，及請求回復低
    收入戶之身分，為無理由，應予駁回。
據上論結，本件原告之訴為無理由，爰依行政訴訟法第98條第3
項前段，判決如主文。
中　　華　　民　　國　　94　　年　　6　　 月　　2　　日
                      第七庭審判長法  官　鄭　小　康
                                  法  官　李  玉  卿
                                  法  官　黃　秋　鴻
上為正本係照原本作成。
如不服本判決，應於送達後20日內，向本院提出上訴狀並表明上
訴理由，如於本判決宣示後送達前提起上訴者，應於判決送達後
20日內補提上訴理由書（須按他造人數附繕本）。
中　　華　　民　　國　　94　　年　　6　　 月　　2　　日
                                      書記官   王琍瑩
